【裁判字號】    94,上重更(二),59
【裁判日期】    950323
【裁判案由】    毒品危害防制條例
【裁判全文】
臺灣高等法院臺中分院刑事判決    94年度上重更(二)字第59號
上  訴  人
即  被  告  乙○○
選任辯護人  蔡奉典  律師
上  訴  人
即  被  告  丙○○
選任辯護人  張慶宗  律師
            黃怡瑜  律師
上列上訴人即被告等因毒品危害防制條例案件，不服臺灣南投地
方法院92年度訴字第327號，中華民國 92年11月26日第一審判決
（起訴案號：臺灣南投地方法院檢察署92年度偵字第1625號），
提起上訴，本院判決如下：
    主    文
原判決撤銷。
乙○○、丙○○共同連續販賣第一級毒品，乙○○累犯，處有期
徒刑拾年，褫奪公權柒年；丙○○處有期徒刑玖年陸月，褫奪公
權柒年。扣案如附表編號一所示之第一級毒品海洛因拾柒包，
沒收銷燬之；裝海洛因之袋子參拾柒個，沒收；販賣第一級毒
品所得之新臺幣仟元，沒收，如全部或一部不能沒收時，以其
財產抵償之。又共同連續販賣第二級毒品，乙○○累犯，處有期
徒刑柒年月；丙○○處有期徒刑柒年貳月。扣案如附表編號二
、三所示之第二級毒品甲基安非他命貳包，均沒收銷燬之；裝甲
基安非他命之袋子貳個、 0000-000000號行動電話壹支，均沒收
；販賣第二級毒品所得之新臺幣貳仟元，沒收，如全部或一部不
能沒收時，以其財產抵償之。乙○○應執行有期徒刑拾陸年，褫
奪公權柒年；丙○○應執行有期徒刑拾伍年陸月，褫奪公權柒年
。扣案如附表編號一所示之第一級毒品海洛因拾柒包、如附表
編號二、三所示之第二級毒品甲基安非他命貳包，均沒收銷燬之
；裝海洛因之袋子拾柒個、裝甲基安非他命之袋子貳個、0000
-000000 號行動電話壹支，均沒收；販賣第一級毒品、第二級毒
品所得之新臺幣陸仟元，均沒收，如全部或一部不能沒收時，以
其財產抵償之。
    犯罪事實
一、乙○○綽號「阿倉」，曾於民國88年間因施用毒品罪，經臺
    灣南投地方法院判決判處有期徒刑7月確定，並於 90年9月5
    日執行完畢，仍不知悔改。其與丙○○皆知海洛因、甲基安
    非他命分別為毒品危害防制條例所稱之第一級、第二級毒品
    ，不得非法販賣、持有，詎其二人竟猶共同意圖營利，並基
    於販賣第一級毒品海洛因（以下簡稱為海洛因）之概括犯意
    聯絡，由買主以電話和丙○○聯絡後，再由丙○○親自交付
    ，或由丙○○交付海洛因予乙○○持往約定地點交易之方式
    ，連續於 91年9月15日起至同年10月初，在南投縣國姓鄉九
    二一耐吉組合屋撞球場，以每小包（重量不詳）新臺幣（下
    同） 1千元之價格，每次1小包，販賣海洛因予沈國鎮4次，
    得款 4千元。其二人復另行起意，共同意圖營利，並基於販
    賣第二級毒品甲基安非他命（以下簡稱為甲基安非他命）之
    概括犯意聯絡，由丙○○以 0000-000000號行動電話與買主
    聯絡後，即由乙○○開車搭載丙○○前往交易，以此方式先
    後於 91年12月7日20時許，在南投縣國姓鄉國姓國中大門前
    ，及於同年月24日22時許，在南投縣草屯鎮草屯療養院前，
    以每次1小包（重量不詳）甲基安非他命1千元之價格，販賣
    甲基安非他命予邱駿豪2次，得款2千元。嗣經臺灣南投地方
    法院檢察署檢察官指揮員警於 92年4月16日13時許，在南投
    縣草屯鎮○○路835 號前逮捕乙○○、丙○○，並在乙○○
    、丙○○乘坐之車上扣得乙○○、丙○○所有如附表編號一
    至編號三所示之毒品。
二、案經臺灣南投地方法院檢察署檢察官指揮南投縣政府警察局
    草屯分局、南投縣政府警察局刑警隊偵查起訴。
    理    由
一、訊據上訴人即被告（以下簡稱被告）乙○○、丙○○均矢口
    否認涉有上開販賣毒品犯行，被告二人均辯稱：渠等均未販
    賣毒品，查獲當天車上的海洛因和安非他命是吳振基的，他
    先在霧峰下車，未拿走毒品云云。被告乙○○更辯稱：「其
    雖曾受丙○○所託，各交付毒品 1次予沈國鎮及邱駿豪，但
    只是順路幫忙交付而已，並非與丙○○共同販賣毒品云云。
    經查：
  (一)、證人沈國鎮、張坤亮、邱駿豪、饒仁奇於警詢所為證詞，
      為證人於審判外所為之陳述，被告等均不同意採為證據，
      且查無證人沈國鎮、張坤亮、邱駿豪、饒仁奇警詢之證詞
      有何具有較可信之特別狀況，該等證人於警詢所為陳述，
      依刑事訴訟法第159條第1項規定，均無證據能力。另檢察
      官於 92年5月21日17時10分至25分之間，在南投縣警察局
      刑警隊五組辦公室訊問證人張坤亮，但並未具結，依同法
      第158條之3規定，亦無證據能力。至證人邱駿豪、沈國鎮
      於 92年6月12日，在臺灣南投地方法院檢察署檢察官訊問
      時，所為陳述，係經具結後而為陳述，並無顯有不可信之
      狀況，依同法第159條之1第2項規定，有證據能力 （詳後
      述）；雖證人沈國鎮、邱駿豪於偵查中以相片指認被告二
      人之程序與「檢察機關辦理刑事訴訟案件應行注意事項第
      99條第2項、第2項規定」不符，然渠等指認之時間係92年
      6月12日，有偵查筆錄在卷可憑（見偵查卷第182頁背面、
      183頁背面），而前開注意事項第99條則係93年6月23日所
      增修，依刑事訴訟法施行法第7條之3「程序從舊」規定之
      法理，於修法前已進行之程序，其效力不受影響；況上開
      指認之相關規定，其目的在避免誤認之情形發生，而本件
      證人等與被告原既為相識之人，本無誤認對象之可能，故
      其指認程序縱有與事後修訂之辦法相出入之處，仍無礙於
      其指認之真實性，而堪據為認定被告等犯罪之基礎。再證
      人吳振基於警詢時之陳述，雖與審判中不符，然其警詢時
      之陳述具有較可信之特別情況，且為證明犯罪事實存在所
      必要，依刑事訴訟法第159條之2規定，亦得作為證據（詳
      後述），合先明。
  (二)、證人沈國鎮之證詞：
    1.證人沈國鎮於 92年6月12日檢察官訊問時，具結後證稱：
      「（提示乙○○及丙○○相片，有無看過？）有，女的我
      叫他嫂仔，男的我叫阿倉。因之前曾向嫂仔買毒品，所以
      才認識他們。」「（以前警訊事實？）是，我都向嫂仔買
      海洛因，在國姓鄉組合屋向嫂仔買，共買四、五次，如警
      局所說的時間，都是由嫂仔拿來，有時候阿倉拿來。」「
      （你與誰聯絡買毒？）向嫂仔，有時打電話有時直接去他
      住處，每次約買一千元。」「（乙○○交過幾次毒品給你
      ？）約一、二次。」「（你買的毒誰的毒品較好？）以前
      是南投的小白品質較好，乙○○、丙○○的毒品只能止癮
      ，我只知他們的量很大，曾聽說向開計程車的拿，及由阿
      倉帶丙○○去拿。」等語（見偵查卷第183、184頁）。證
      人沈國鎮於92年6月12日檢察官訊問時，距其92年3月26日
      被查獲時，已有 2個月又17日之久，已無毒癮發作致意識
      不清之問題。在檢察官命具結後，仍為上開證詞，明確交
      代向被告等買海洛因，共買4、5次，地點在國姓鄉組合屋
      ，每次 1千元。以前是向南投小白買，小白的毒品品質較
      好。被告等之毒品只能止癮等語，所證述內容，極為明確
      。經本院核對該次偵訊錄音，與筆錄記載並無不符情形，
      有勘驗筆錄在卷可稽（雖錄音內容中，檢察官曾問：你都
      跟嫂仔買什麼，買海洛因還是安非他命？證人答：「海洛
      因」之後，檢察官曾複述：「我都跟他買安非他命，我都
      跟他買海洛因」等語。然經比對證人前後證述，如前已說
      明是購買海洛因，事後更陳稱係採注射的方式施用，海洛
      因的純度普通等語，足證上開檢察官複述「我都跟他買安
      非他命」部分，顯係指示書記官記錄時之口誤）。
    2.至沈國鎮於92年10月22日原審法院審理時雖證稱：「（被
      告乙○○、被告丙○○二人你們是否見過？）我不認識。
      」「（檢察官問：在那裡執行？）臺中戒治。」「（何時
      查獲？）前年初。這是之前犯的，通緝被抓到的。」「（
      施用毒品部分有無冤枉？）我自己有用。施用一級毒品。
      」「（毒品何來？）我筆錄上有說。」「（請重述？）這
      麼長時間，我沒有注意，藥之前如何來，我沒有很刻意記
      ，就我回憶，應該是男的，我們吃藥的沒有跟固定的人拿
      。」「 （92年3月26日筆錄證人筆錄上曾說過跟某人購買
      ？）那時我被抓，警員叫我指認，我指認時有問跟我的徒
      刑有無關係？他說沒有關係，結果我被關時，所有在裡面
      的人都說我是抓耙子。我日子不好過。」「（裡面內容實
      在嗎？）不實在。是警員叫我做的筆錄。」「（有無印象
      當天有無錄音？）有。」「（過程如何？）當初做筆錄時
      ，警員邊問邊打字，然後叫我簽名，我問有無關係，他說
      沒有關係。我才簽名。我有回答，但不一定是他筆錄上所
      寫的所指認的那些人名。」「（可否請證人指出那些筆錄
      上是你沒有說，而警員自己寫的？）被告丙○○跟嫂仔那
      些我沒有說，地址我也不知道，還有阿倉我也沒有說。」
      「 （92年6月在地檢署所做筆錄，當時精神如何？）我精
      神很好，但我當時是跟著警局的筆錄一直延續下來說的。
      我現在想想，這件事跟我無關，我不用牽涉。」「（偵查
      卷183、184頁你當時筆錄不實在？）不實在。」「（阮春
      龍律師問：說明你在警局製作筆錄錄音的過程？）筆錄是
      警員先打好後照一問一答的方式叫我跟著唸。」（見原審
      卷第156至159頁），而翻異前詞，否認有向被告等購買海
      洛因。但觀之該證人於檢察官面前所為證詞，已明確交待
      向被告二人買海洛因，共買4、5次，地點在國姓鄉組合屋
      ，每次 1千元。以前是向南投小白買，小白的毒品品質較
      好。被告等之毒品只能止癮等語，至為明確。核與被告乙
      ○○於本院自白曾為丙○○交付毒品予沈國鎮之情節相符
      。且扣案之海洛因毒品經鑑定結果，其純度僅35.48%，此
      有法務部調查局鑑定通知書附卷可憑 （見偵查卷宗第150
      頁），亦與沈國鎮所證被告等之海洛因毒品品質不好乙情
      相符。沈國鎮於檢察官前所為之證詞，並無顯有不可信之
      狀況；而沈國鎮於檢察官前所為證詞，明確、合於事理，
      自可採為被告二人販賣海洛因之證據。參以證人沈國鎮於
      偵查中證稱：「‧‧‧結果我被關時，所有在裡面的人都
      說我是抓耙子，我日子不好過。」等語，益證其於原審所
      為翻異，顯係迴護被告，並圖顯示自己非「抓耙子」之詞
      ，不能採信。至證人沈國鎮證稱：購買之次數為4、5次等
      語，雖不明確，惟依「罪證有疑，利於被告」之原則，自
      應認定其購買海洛因之次數為4次。
  (三)、證人邱駿豪之證詞：
    1.證人邱駿豪於 92年6月12日檢察官訊問時，具結後證稱：
      「（乙○○、丙○○認識？）我向丙○○拿過毒品，不是
      朋友。」「（警訊事實？）以前說的全部都是事實。」「
      （你怎麼知道向丙○○拿毒？）綽號阿明朋友介紹我去拿
      的。」「（丙○○你怎麼叫她？）叫嫂仔。」「（你每次
      買多少？）1千，我共拿2次，第1次在國姓國中，第2次在
      草療（指草屯療養院）前交易。」「（乙○○開車載她？
      ）我只看見他開車，丙○○拿藥給乙○○，乙○○拿藥給
      我。」「（你怎麼看見丙○○？）我用電話聯絡丙○○，
      由乙○○拿來，本人我有看見。」等語 （見偵查卷第182
      、183頁）。證人邱駿豪明確證稱向被告丙○○買毒品2次
      ，第1次在國姓國中，第2次在草屯療養院，是用電話與丙
      ○○聯絡，由乙○○開車載丙○○，由乙○○拿藥給邱駿
      豪。邱駿豪係於92年1月8日警詢時指認被告二人販賣甲基
      安非他命。後經送臺灣臺中監獄附設勒戒所執行勒戒。又
      於 92年6月12日經檢察官提訊，具結後而為上開證詞。邱
      駿豪為上開證詞時，並無毒癮發作之情形，且係在其自由
      意志下所為陳述。上開證詞內容並無不合理之情形，且經
      本院核對該次偵訊錄音內容，與筆錄並無矛盾不符之情形
      ，而被告乙○○於本院更自白，確曾搭載丙○○交付毒品
      予邱駿豪，當時係由丙○○將毒品交其轉交邱駿豪等情，
      益證邱駿豪上開所證與事實相符，自可為認定被告等販賣
      毒品之證據。
    2.至證人邱駿豪於92年10月22日原審審理時雖具結證稱：「
      （被告乙○○被告丙○○二人你們是否見過？）我沒有見
      過。先前看過印象中好像不同人。」「（檢察官問：因何
      事執行？）吸食二級毒品。戒治。」「（何時查獲？）92
      年1月7、8日。」 「（二級毒品何來？）跟綽號「姊仔」
      （台語）買的。」「（如何聯繫？）打大哥大電話，對方
      電話號碼忘了。」「（請庭上提示0000000000是否用那隻
      電話聯繫？）我那時喝醉，我完全不記得警員跟我做的筆
      錄，我沒有說這支電話。」「（那這支號碼如何出現在筆
      錄上？）是警察寫好筆錄就我簽名而已。」「（有跟警察
      說跟姊仔買的，警員有無問那是誰？）我當時精神不好，
      很想睡覺，他提示兩張照片給我，我就指認。」「（92年
      6月12日你在地檢署曾說被告丙○○拿過毒品？） 我有說
      。」「（為何現在說沒印象？）我不知道他的姓名。」「
      （那為何跟檢察官說這支號碼實在？）那是我手機上有的
      電話號碼，所以才說實在。」「（一定有聯絡過才有，那
      支號碼是誰的？）就是姊仔。」「（跟姊仔買藥是她親自
      送或請別人送？）有一次是我跟他去他住處拿的，其他次
      是別人送的。」「（送的人是誰？今天有無在庭上？）男
      的，沒有在庭上。」「（為何在警局指認被告乙○○？）
      警員拿兩張照片出來，我就隨便指認。」「（為何說買的
      對象叫嫂子？）。我講錯了。」「（阮春龍律師問：有一
      次是你自己去拿的，可否說明那天的時間？）是下午接近
      黃昏。」「（跟他拿毒品時，所花費的時間？）大約10分
      鐘。」「（那天是在屋內還是屋外？光線如何？）屋內，
      沒有開燈，暗暗的，看得到人，不是很清楚。」「（王素
      玲律師問：前述所言毒品是其他人送的，他們是誰？）不
      知是誰，只知高高瘦瘦。送的時間是晚上。」「（是不是
      被告乙○○？）沒有印象。」云云（見原審卷152至156頁
      ），非但否認警訊時指認被告二人販賣安非他命之證詞之
      真正，亦否認其於檢察官詢問時，指認被告二人係販賣毒
      品給伊之人為真實。惟證人邱駿豪於偵查中之證詞，其內
      容明確，合於事理，且其係於92年1月7、8日被查獲後約5
      個月，在經勒戒、戒治後之同年6月12 日所為，已無毒癮
      或酒醉現象，亦無證人所指警方人員不當之誘導，其證詞
      係出於邱駿豪之自由意志所為，自可為被告二人販賣甲基
      安非他命之證據。邱駿豪於原審法院所有利於被告二人之
      證詞，與其在偵查中所證不符，顯係迴護之詞，不能採信
      。
    3.又 0000-000000號行動電話經原審向遠傳股份有限公司函
      查結果，業據遠傳公司函覆持機人姓名及身分證字號均無
      資料，且已停機，雖無從據此直接證明被告丙○○持用該
      行動電話。然持有行動電話者，未必均係以自己之名義聲
      請，尤其販賣毒品之人，為恐遭警方循電話追緝，衡有以
      他人名義聲請電話使用之情形；況證人邱駿豪於本院更(一)
      審審理中結稱：「（你在偵訊時說有用電話聯絡被告丙○
      ○，是以哪壹支電話與丙○○哪壹支電話聯絡？）我不知
      道，是手機上顯示的，警察拿電話號碼的單子給我指認，
      我就指認，我都是用手機打，我沒有記號碼，實際上我不
      知道電話號碼是幾號。」 （見本院更(一)卷第133頁），則
      證人邱駿豪既於偵查中證述曾以電話聯絡丙○○購買毒品
      ，除為保密電話外，其行動電話內必留有通聯之對方電話
      號碼，而於為警逮捕時，經警提示其行動電話內出現之00
      00-000000 號碼，其當即指認為丙○○所有之電話，自足
      以認定 0000-000000號行動電話當時確為被告丙○○所有
      並供其聯絡販賣安非他命所用。
  (四)、證人吳振基之證詞：
    1.證人吳振基於92年5月15日9時40分至10時30分之間警詢時
      ，證稱：「（問：草屯警分局於 92年4月16日在草屯鎮○
      ○路835號（中油加油站前），查獲乙○○駕駛NI-4083自
      小客車載許（應係徐之誤寫）枝蘭，警方在車內查扣海洛
      因（大小包37包）、安非他命 2包，當時你是否在場？）
      沒有在現場，因為我並未和他們一起出門。」「（問：你
      和許枝蘭、乙○○是否認識？有無仇恨？）許枝蘭是我大
      嫂而乙○○是朋友關係；（與他們）無（仇恨）。」「（
      問：警方於今年4月16日在NI-4083自小客車內查扣毒品案
      相關證物時，為何許枝蘭、乙○○均供稱該違禁品均為你
      所有？：：）我不知道。但我大嫂曾於出事後和我商量，
      要求我幫助其脫罪替她扛該官司，原本我顧及姪子無人照
      料而願意幫其扛罪，但經警方疏導後我認為應該坦承一切
      。該自小客車係我向朋友借用，當日8時許 （乙○○）到
      我現住地向我借用，告訴我要載我大嫂出門，乙○○向（
      我）借用時車內並無放置任何違反毒品案之相關證物。」
      等語（見偵查卷第173至174頁）。
    2.於92年5月15日12時20分檢察官詢問時，證稱：NI-4083號
      小客車是跟朋友借的。因伊腳痛請乙○○幫忙開。檢察官
      詢以：「丙○○、乙○○二人供稱4月16日在草屯查獲 30
      幾包安非他命及海洛因都是你的？」吳振基則不答。檢察
      官又詢以：「警訊事實？」吳振基亦不回答（見偵查卷第
      115頁）。
    ３於92年10月22日原審法院審理時證稱：「（檢察官問：92
      年4月16 日那天被告乙○○、被告丙○○他們被查獲時，
      你有無在車上？）我本來在車上，後來我先在霧峰下車。
      」「（檢察官問：車上查獲的毒品及注射針筒是誰的？）
      我的，我在台中買的。」「 （檢察官問：偵查卷127頁之
      筆錄中說被告丙○○叫你頂罪？為何這樣說？）我沒有這
      樣說，我回家時，家人說警察帶被告乙○○來找過我，到
      晚上警員又來找我，我想沒有什麼事，是警察自己寫的，
      我那天身體不好。」「（檢察官問：那天你製作筆錄你都
      沒有說這些話，你所說的不實在？）我沒有說那些話。」
      云云（見原審卷第166頁以下）。經查本件係於92年4月16
      日被查獲，證人吳振基在被查獲已1個月後之92年5月15日
      至南投縣警察局刑警隊證稱扣案之毒品為被告二人所有，
      並證稱丙○○要求吳振基幫助脫罪。於同日檢察官詢問時
      ，吳振基即對於上開問題不作答。就被查獲當時乙○○所
      駕駛之 NI-4083號小客車，吳振基於警訊時，供稱是伊向
      朋友所借，當日 8時許，乙○○到伊現住地向伊借用，說
      要載伊大嫂出門。乙○○向伊借用時，車內並無放置任何
      違反毒品之相關證物。於同日檢察官詢問時，則稱上開小
      客車是伊向朋友借的，因伊腳痛，請乙○○幫伊開車云云
      。而本件被查獲時，小客車上，除駕駛乙○○外，尚有丙
      ○○，及丙○○之小孩吳子蓮、吳興明在場，此迭據乙○
      ○、丙○○供明。丙○○於 92年4月17日檢察官詢問時，
      供稱：「我拜託他（即乙○○）載我兒子、吳振基及我二
      個小兒子和我，載他去唸書。」「車子是吳振基叫的。」
      （見偵查卷第74頁）；於 92年5月12日檢察官詢問時供稱
      ：「吳振基要去台中，我跟我女兒去學校，吳振基到霧峰
      下車，我和我女兒去明台，他十九歲了。‧‧‧我們在霧
      峰等他（指吳振基），等不到人，我們先回草屯。後來買
      便當，就被警察抓了。」「沒有（到彰化），我們到霧峰
      、台中、明台，就回來了。」「（你是否與吳振基到第一
      廣場？）有，我們先到第一廣場後，再上車到台中再下車
      。」「（你當天怎麼連絡吳振基？）在家裡叫車的，一起
      出去。」（見偵查卷93、94頁）。而本件被查獲時，該小
      客車由乙○○駕駛，車內並有丙○○及丙○○之二位子女
      。依此情況，應以吳振基於警詢時所證當日 8時，乙○○
      向伊借車，要載伊大嫂出門等語，較符合事實。因上開小
      客車既係由吳振基事先向朋友所借，吳振基應仍可以自行
      開車，否則即無借車之必要。如吳振基與丙○○及丙○○
      兒女外出，吳振基可自行開車，不必另請乙○○代勞。在
      車上被查獲之毒品等物，倘係吳振基所有，其既放在車上
      刻意攜帶出門，其中海洛因尚且多達37包（合計淨重26.4
      1公克） ，吳振基於下車時自無放在車上而不隨身攜帶下
      車之理由，否則又何須放在車上刻意攜帶出門，是證人吳
      振基事後證稱扣案之毒品係伊所有云云，不足採信。再參
      以上開證人沈國鎮、邱駿豪之證詞，益徵證人吳振基於警
      詢時之陳述，雖與審判中之陳述不符，卻具有較可信之特
      別情況，且為證明犯罪事實存在所必要，依刑事訴訟法第
      159條之2規定，自得作為證據。從而，益證本件查扣之毒
      品為供被告二人販賣所用。
  (五)、此外，復有如附表編號一、二、三所示之毒品扣案可證。
      其中附表編號一所示扣案物品，確含有第一級毒品海洛因
      成分，淨重26.41公克，包裝重10.47公克；附表編號二、
      三所示扣案物品，確含有第二級毒品甲基安非他命成分，
      淨重分別為3.04公克、3.03公克，包裝重分別為0.37公克
      、0.35公克，亦分別有法務部調查局 92年5月22日調科壹
      字第970002016號鑑定通知書、同年9月17日調科壹字第09
      262613220號檢驗通知書各1紙在卷足稽。再參酌被告乙○
      ○、丙○○二人被捕時，被查扣之海洛因有37包，其中32
      包，經警方初步秤重，每包大約0.4克，2包甲基安非他命
      則各重約 3.6公克，此有扣押物品清單及照片可憑，已大
      部分分裝為等重之小包裝，若謂扣案之毒品非被告二人欲
      供販賣，顯與情理有所違背。而證人邱駿豪雖證稱係購買
      安非他命等語；然徵之一般人對於安非他命與甲基安非他
      命之分別，並非熟知，而大眾傳播媒體亦均以「安非他命
      」泛稱包含甲基安非他命等多種安非他命類毒品，故不能
      以本件扣案毒品經鑑定結果，為甲基安非他命，並非學理
      上所稱之安非他命，即認證人所證不實。亦即被告等所販
      賣之毒品，應仍以扣案經鑑定之甲基安非他命為標的。
  (六)、如附表編四至十二所示扣案物品，被告均否認係供犯罪所
      用，亦無證據足以證明係被告等人供犯本件販賣毒品所用
      之物，尚無從認係供本件犯罪所用之物；另 0000-000000
      行動電話為易付卡，於91年11月3日開通使用，92年7月30
      日停用，此有遠傳電信股份有限公司通聯資料可憑（見原
      審卷第45頁） ，沈國鎮不可能於91年9月10日至同年10月
      初以該電話向被告二人購買海洛因，均附此敘明。
  (七)、按政府查緝毒品之施用或販賣執法甚嚴，毒品海洛因、安
      非他命量微價高，販賣者有暴利可圖。又販賣毒品者，非
      可公然為之，亦無公定之價格，不論任何包裝，均可任意
      分裝增減分量，而每次買賣之價量，亦可能隨時依雙方間
      之關係深淺、資力、需求量及對行情之認知、來源是否充
      裕、查緝是否嚴緊，購買者被查獲時供述購買對象之可能
      性風險之評估等，因而異其標準，並機動調整，非可一概
      而論，販賣之利得，除經坦承犯行或價量俱臻明確外，難
      以察得實情。販賣之人從價差或量差中牟利方式雖異，其
      意圖營利之非法販賣行為則一。本件被告二人自始否認販
      賣第一、二級毒品之犯行，被告乙○○僅坦承受託交付毒
      品，且上開證人沈國鎮、邱駿豪等人亦不知被告等販入毒
      品之成本若干，致無法確知其販賣之實際利得，惟被告二
      人與邱駿豪等購買者均非至親，豈有不計利得竟甘冒重典
      而依購入價格轉售之理，且如上所述，扣案之毒品均經分
      裝為等量小包，衡情被告等更無可能以購入之原價或低於
      原價出售之可能，益見彼等確有營利之意圖，要無疑義。
  (八)、綜合以上各情，被告二人所辯未販海洛因予沈國鎮，及未
      販賣甲基安非他命予邱駿豪，被告乙○○另辯稱僅係受託
      交付毒品，顯係事後卸責之詞，均不足採信。本件事證明
      確，被告等上開犯行，均堪認定。被告丙○○聲請再傳喚
      證人沈國鎮、邱駿豪，本院審酌該等證人既經原審及本院
      先後傳訊，有如上述，且本案事證業臻明確，核無再為傳
      喚之必要，併予敘明。
二、按海洛因、甲基安非他命分別為毒品危害防制條例第2條第2
    項第1、2款所規定之第一、二級毒品，核被告等所為，均係
    犯毒品危害防制條例第4條第1項之販賣第一級毒品罪，及同
    條例第4條第2項之販賣第二級毒品罪。被告二人就上開犯行
    ，有犯意聯絡及行為分擔，均為共同正犯。渠等非法持有海
    洛因、甲基安非他命之低度行為，分別為販賣之高度行為所
    吸收，均不另論罪。被告等前後多次販賣第一、二級毒品，
    均時間緊接，所犯構成要件相同，顯皆係基於概括犯意反覆
    為之，為連續犯，均依刑法第56條規定，各論以一罪（其中
    販賣第一級毒品部分，因本刑為死刑、無期徒刑部分，依法
    不得加重；販賣第二級毒品部分，本刑為無期徒刑部分，依
    法亦不得加重），並就有期徒刑部分，應依法加重其刑。被
    告等所犯上揭二罪，犯意各別，行為互殊，罪名不同，應予
    分論併罰。又被告乙○○曾因施用毒品罪，經臺灣南投地方
    法院判決判處有期徒刑7月確定，並於 90年9月5日執行完畢
    ，有臺灣高等法院被告全國前案紀錄表在卷可按，其於 5年
    之內再犯本件有期徒刑以上之罪，係屬累犯，除所犯法定本
    刑為死刑、無期徒刑部分，依法不得加重外，就有期徒刑部
    分，應依刑法第47條之規定遞加重其刑。查被告等販賣第一
    級毒品海洛因部分，先後僅販賣4次，每次1包，每包 1千元
    ，販賣之次數、數量無多，獲取之全部所得僅 4千元，犯罪
    情節尚屬輕微，因一時之貪念，致罹重典，其行為對社會治
    安及國民健康之危害，相較於長期大量販賣毒品之大毒梟而
    言，輕重究屬有別，倘亦處以死刑或無期徒刑，不免過苛，
    渠等之犯罪情狀相較於法定之重刑，在客觀上足以引起一般
    人之同情，尚非不堪憫恕，爰依刑法第59條之規定，就販賣
    海洛因部分予以減輕其刑。
三、原審法院因認被告等罪證明確，而各予論罪科刑，固屬有見
    。但本件並查無積極證據足認被告二人販賣毒品予張坤亮（
    詳後述），原判決就此部分併予論罪科刑，尚有未洽。又附
    表編四、五、八所示之扣案物品，亦無證據足認係供犯本件
    犯罪之物，原審認係被告二人所有供販賣毒品所用之物，併
    予宣告沒收，亦有未當。被告等上訴意旨否認犯罪，而執前
    詞指摘原判決不當，雖無理由。但原判決既有上開可議之處
    ，仍應由本院將原判決撤銷改判。爰審酌販賣第一級毒品海
    洛因、第二級毒品甲基安非他命，足以使購買施用者導致精
    神障礙、性格異常，甚至造成生命危險之生理成癮性及心理
    依賴性，戕害國民身心健康，惡性非輕，被告等二人無視於
    政府對毒品之嚴厲查禁，猶圖販賣毒品以獲取高利，惟本件
    販賣對象僅有二人，數量亦少，暨其犯罪後猶飾詞卸責，並
    無悔意等一切情狀，分別量處如主文第2 項所示之刑，併就
    渠等販賣第一級毒品部分，均予宣告褫奪公權 7年，並分別
    定渠等應執行之刑。如附表編號一所示之扣案海洛因共37包
    及如附表編號二、三所示扣案之甲基安非他命共 2包，分別
    係毒品危害防制條例第2條第1項第1、2款所規定之第一、二
    級毒品，應依毒品危害防制條例第18條第1 項前段規定，宣
    告沒收銷燬之。裝海洛因之袋子37個及裝甲基安非他命之袋
    子2個，為被告等販賣毒品犯罪所用之物；0000-000000號行
    動電話，為被告丙○○所有、供渠等販賣第二級毒甲基安非
    他命所用之物，雖未扣案，但並無證據證明已滅失；被告等
    販賣海洛因之所得4千元；販賣甲基安非他命之所得2千元，
    雖未扣案，亦不能證明已經滅失，各該物品，均應依毒品危
    害防制條例第19條第1 項之規定宣告沒收，其中販賣第一級
    、第二級毒品所得之 6千元，如全部或一部不能沒收時，以
    其財產抵償之。
四、不另為無罪諭知部分：
  (一)、公訴意旨另以：被告二人共同基於販賣海洛因以營利之概
      括犯意聯絡，自 91年8月初某日起至同年12月19日止，在
      南投縣國姓鄉九二一耐吉組合屋之組合屋撞球場等處，連
      續販賣海洛因予饒仁奇至少30次，得款至少1萬5千元。自
      92年2月初至同年3月底止，在南投縣草屯鎮○○路新天地
      大賣場外等處，連續販賣第一級毒品海洛因予張坤亮，至
      少30次，得款至少 3萬元，因認被告等亦涉有此部分販賣
      第一級毒品罪嫌云云。經查：公訴意旨認被告等共同涉犯
      此部分之罪嫌，無非以證人饒仁奇、張坤亮於警訊之證述
      為其依據。訊據被告等二人均堅決否認涉有此部分犯行。
      但查：
  １、出賣予饒仁奇部分：
    (1)證人饒仁奇於原審法院審理時證稱：「（檢察官問：91年
      12月31日曾說過以0000000打過0000-000000買毒品？）是
      我朋友綽號叫鴨公打的，他目前（在）戒治（中），我電
      話有來電顯示。（檢察官問：為何在警訊時說是你自己打
      的？）警員叫我配合，我就說是我自己打的，那支電話我
      有自己打過，但我打過去，他說他沒有在賣。」等語（見
      原審卷第164頁）。
    (2)經原審法院向遠傳電信股份有限公司函查之結果，0000-0
      00000號行動電話為易付卡，開通日期為西元2002年11月3
      日，停機日期為西元2003年7月30日 （參照卷附之該公司
      傳真函一紙），核與證人饒仁奇於警訊時所證稱：其分別
      於91年8月初某日、中旬某日，撥打丙○○之0000-000000
      號行動電話以購買海洛因云云一節（見偵查卷第25頁背面
      至第26頁），至屬矛盾。是以，並無積極證據足以證明被
      告等確有涉犯此部分之犯行。
  ２、出賣予張坤亮部分：
    (1)證人張坤亮雖於警詢時證稱：其所施用的毒品都是向綽號
      「阿倉」之男子購買，均用其行動電話 0000-000000號撥
      打「阿倉」的行動電話 0000-000000號，聯絡購買海洛因
      施用。自 92年2月初起至92年3月底，次數約3、40次，每
      次購買 1小包價錢為1千及2千元不等。伊需要海洛因時，
      就打電話聯絡「阿倉」，「阿倉」就會聯絡其至草屯鎮○
      ○路新天地大賣場、及草屯鎮○○里○○路20號其住處門
      口交易毒品海洛因。看過乙○○載一名其平時稱呼為嫂子
      的女子，就是提供乙○○毒品來源之人。因為有很多次其
      向乙○○聯絡購買毒品時，乙○○都說要先跟嫂子拿毒品
      云云 （見偵查卷第155頁以下）。於同日檢察官在南投縣
      警察局刑警隊五組辦公室偵訊時，張坤亮證稱：毒品均係
      向綽號「阿倉」的男子購買。自 92年3月初起至同年月底
      止，向他買過約3、40次，每次價格1小包1千元至2千元不
      等。最後一次是 3月底白天，在草屯鎮新天地的大賣場後
      門向他買 2千元1小包。皆以其的行動電話0000-000000號
      撥打他 0000-000000號行動電話先聯絡，然後約定地點交
      易。他都開一部福特鐵灰色小客車前來交貨，每次均是由
      他拿毒品過來。乙○○之毒品其知道是從「權嫂」該女子
      那邊來的，她住國姓鄉，年約40歲，跟乙○○均是國姓鄉
      民眾。是因為每次向乙○○買毒品時，他都說向嫂子拿（
      見偵查卷第161頁） ，該次所為供證，未經具結。嗣張坤
      亮於翌日即92年10月22日原審審理中，具結後證稱：「海
      洛因是向一個叫「大頭」（台語）買的。」（見原審卷第
      160頁） ，並證稱其在警訊時，藥癮發作，是警察寫好筆
      錄叫其簽名，警訊筆錄與事實不符等語 （見原審卷第160
      、161頁） 。於本院審理時，其復具結證稱：毒品海洛因
      是向綽號小黑或大頭買的。沒有向乙○○買過。92年3月1
      8日入監，於 92年4月7日出監。其於警詢時，因毒癮發作
      ，而迷迷糊糊的。於檢察官偵訊時，是繼續照警訊筆錄而
      供述等語（見本院前審卷第167頁）。查張坤亮確於92年3
      月18日入監執行拘役，於同年4月7日執行完畢出監，有臺
      灣高等法院臺中分院法務部在監在押資料表可憑（見本院
      前審卷第83頁）。張坤亮於警訊時所為陳述，係審判外之
      陳述；在檢察官前所為陳述，未經具結，且所供其係自92
      年2月初，至92年3月底，向被告買毒品3、40次，或自 92
      年3月初起至同年月底止，共向被告買海洛因3、40次等情
      ，核與其在於 92年3月18日即入監，迄同年4月7日始出監
      之情節不符，上開張坤亮於警訊時及偵查中，所為之陳述
      ，自均不得作為證據。此外經查亦無其他證據足以認定被
      告確有販賣海洛因予張坤亮之犯行。
  (二)、被告等上揭被訴販賣海洛因予饒仁奇、張坤亮之犯行，均
      乏積極證據足資證明，原應為無罪之諭知，然因公訴意旨
      認被告等此部分之犯行，與上開經論罪科刑之販賣海洛因
      部分，有連續犯裁判上一罪之關係，爰不另為無罪之諭知
      。
據上論斷，應依刑事訴訟法第369條第1項前段、第364條、第299
條第1項前段，毒品危害防制條例第4條第1項、第2項、第18第 1
項前段、第19條第1項，刑法第11條前段、第28條、第56條、第4
7條、第59條、第37條第2項、第51條第5款，判決如主文。
本案經檢察官甲○○到庭執行職務。
中    華    民    國    95    年    3    月     23    日
              刑事第六庭  審判長法  官  劉  連  星
                                法  官  黃  永  祥
                                法  官  邱  顯  祥
上列正本證明與原本無異。
如不服本判決應於收受送達後十日內向本院提出上訴書狀，其未
敘述上訴之理由者並得於提起上訴後十日內向本院補提理由書（
均須按他造當事人之人數附繕本）。
                                書記官  陳  桂  芬
中    華    民    國    95    年    3     月    24    日
附表：
┌──┬───────────────┬─────────┐
│編號│          名稱及數量          │     重    量     │
├──┼───────────────┼─────────┤
│一  │海洛因拾柒包                │合計淨重26.41公克 │
├──┼───────────────┼─────────┤
│二  │甲基安非他命壹包（標示「1」） │淨重3.04公克      │
├──┼───────────────┼─────────┤
│三  │甲基安非他命壹包（標示「2」） │淨重3.03公克      │
├──┼───────────────┼─────────┤
│四  │包裝毒品之黑紙1張             │                  │
├──┼───────────────┼─────────┤
│五  │塑膠袋1個                     │                  │
├──┼───────────────┼─────────┤
│六  │已使用注射針筒1支             │                  │
├──┼───────────────┼─────────┤
│七  │MOTOROLA小海豚行動電話1支     │                  │
├──┼───────────────┼─────────┤
│八  │MOTOROLA V2188行動電話1支（內 │                  │
│    │含SIM卡0000-000000號）        │                  │
├──┼───────────────┼─────────┤
│九  │NOKIA 8310行動電話1支（內含   │                  │
│    │SIM卡0000-000000號）          │                  │
├──┼───────────────┼─────────┤
│十  │TOPLUX行動電話1支（內含SIM卡  │                  │
│    │0000-000000號）               │                  │
├──┼───────────────┼─────────┤
│十一│VGPLUS行動電話1支（內含SIM卡  │                  │
│    │0000-000000號）               │                  │
├──┼───────────────┼─────────┤
│十二│SIM3張                        │                  │
└──┴───────────────┴─────────┘
                                                    Ｒ


司法院資訊處製作；財團法人民間司法改革基金會備份。
